臺灣高等法院刑事判決　　　　　　　　　　　　　　九十三年度上訴字第八號
　　上　訴　人
　　即　被　告　甲○○
　　指定辯護人　本院公設辯護人周書益
右上訴人因違反槍砲彈藥刀械管制條例等案件，不服臺灣板橋地方法院九十二年度訴
緝字第一四七號、九十二年訴緝字第二三三號，中華民國九十二年十二月三十一日第
一審判決（起訴案號：臺灣板橋地方法院檢察署九十二年度偵字第三三六七號），提
起上訴，本院判決如左：
    主  文
原判決關於甲○○部分撤銷。
甲○○共同連續轉讓第二級毒品，處有期徒刑柒月。扣案之毒品安非他命貳包（驗餘
淨重零點玖公克）沒收銷燬之；又未經許可，持有可發射子彈具有殺傷力之改造槍
枝，處有期徒刑壹年貳月，併科罰金新臺幣萬元，罰金部分如易服勞役，以新台幣
玖佰元即銀元佰元折算壹日。扣案之仿ＳＩＧＳＡＵＥＲ廠半自動手槍改造可發射
子彈具有殺傷力之手槍（槍枝管制編號：0000000000號）壹把及具有殺傷
力之子彈柒顆均沒收。應執行有期徒刑壹年柒月，併科罰金新臺幣萬元，罰金部分
如易服勞役，以新台幣玖佰元即銀元佰元折算壹日。扣案之毒品安非他命貳包（驗
餘淨重零點玖公克）沒收銷燬之，仿ＳＩＧＳＡＵＥＲ廠半自動手槍改造可發射子
彈具有殺傷力之手槍（槍枝管制編號：0000000000號）壹把及具有殺傷力
之子彈柒顆均沒收。
    事  實
一、甲○○、林淑蓮（甲○○、林淑蓮施用毒品部分已據檢察官另行偵處）明知安非
    他命經毒品危害防制條例列為第二級毒品，不得轉讓或持有，甲○○竟基於轉讓
    第二級毒品安非他命之犯意，於民國（下同）九十一年二月一日二十三時許，在
    台北縣永和市○○路二二五巷十弄一號三樓，無償提供數量不詳之第二級毒品安
    非他命予莊發麟施用。又李鍊登（李鍊登施用毒品部分經檢察官為不起訴處分確
    定）先於九十一年二月一日二十三時二十分許，在台北縣中和市○○路四０三號
    前為警查獲，並扣得其所有第一級毒品海洛因淨重零點四公克、第二級毒品安非
    他命一點三公克。後經李鍊登打電話向甲○○要索安非他命，甲○○基於前述轉
    讓安非他命之概括犯意，並與其女友林淑蓮基於轉讓安非他命之共同犯意，交待
    林淑蓮轉交安非他命予李鍊登，林淑蓮即於九十一年二月二日零時許，在台北縣
    永和市○○路二二五巷口，無償提供安非他命予李鍊登，經警員當場查獲林淑蓮
    ，並扣得其所有第一級毒品海洛因０點六二公克、及其所有供轉讓用之第二級毒
    品安非他命二包（總毛重一點三六公克，總淨重零點九六公克，驗餘淨重零點九
    三公克）、分裝袋五個。同日零時十五分許，再經李鍊登帶同警員，前往甲○○
    位於台北縣永和市○○路二二五巷十弄一號三樓之住處，查獲周俊明、莊發麟（
    該二人均經檢察官另行偵處），同時扣得第一級毒品海洛因淨重一點五公克（起
    訴書誤載為一點０五公克）、第二級毒品安非他命十點二公克、吸食器二組及包
    裝袋三個（林淑蓮經原審判決有罪，林淑蓮未提起上訴而確定）。
二、甲○○明知可發射子彈具有殺傷力之仿ＳＩＧＳＡＵＥＲ廠半自動玩具手槍改造
    而成之槍枝及具殺傷力之子彈，屬槍砲彈藥刀械管制條例第四條第一項第一款、
    第二款管制之槍枝及子彈，依同條例第五條規定非經中央主管機關許可，不得持
    有，竟於九十一年二月一日晚上十八時許，自綽號「阿肉」之朋友處，取得可發
    射子彈具有殺傷力之仿ＳＩＧＳＡＵＥＲ廠半自動改造玩具手槍乙枝（槍枝管制
    編號：000000000000號）、９ｍｍ具殺傷力之制式半自動子彈八顆
    ，未經許可，持有該具有殺傷力之前揭槍枝及子彈，嗣於翌日（即二月二日）零
    時十五分許，為警在甲○○位於台北縣永和市○○路二二五巷十弄一號三樓住處
    查獲，並扣押上開手槍一枝、及子彈八顆（其中一顆於鑑定時經試射而滅失）。
三、案經臺北縣政府警察局三重分局報請臺灣板橋地方法院檢察署檢察官偵查起訴。
    理  由
一、上訴人即被告甲○○於警詢、偵查、原審審理時對前揭犯罪事實坦認不諱（見偵
    查卷二三、五七背頁至五八頁，他字卷十九至二○頁，原審訴緝字卷六一、六八
    頁），核與共犯林淑蓮於偵查時供述（見偵查卷二七背頁至二八、五五背頁至五
    六頁）及證人莊發麟於警詢時證述之情節相符（見偵查卷二五背頁至二六頁），
    且證人李鍊登於九十一年二月二日經臺灣板橋地方法院以九十一年度毒聲字第四
    一一號刑事裁定送觀察勒戒後，因無繼續施用毒品之傾向，經臺灣板橋地方法院
    檢察署於九十一年三月五日以九十一年度毒偵字第五九五號為不起訴處分確定，
    有不起訴處分書及李鍊登之本院全國前案紀錄表各一份在卷足稽（見偵查卷一六
    六頁，原審訴緝字卷二九頁），並有如事實欄所示之槍、彈扣案可資佐證。扣案
    之手槍一支（槍枝管制編號：0000000000）及子彈八顆經移送機關送
    由內政部警政署刑事警察局鑑定結果，係仿ＳＩＧＳＡＵＥＲ廠半自動手槍製造
    之金屬玩具手槍換裝土造金屬槍管而成之手槍，機械性能良好，可擊發適用之子
    彈，認具殺傷力，另送鑑子彈八顆，認均係口徑九ｍｍ之制式半自動手槍彈，認
    均具殺傷力（其中彈底標記為Ｆ９Ｐ之子彈一顆，因底火冊已具磨損痕跡，故採
    實際試射，可擊發），有該局九十一年三月四日刑事鑑定第０九一０００六三一
    號函（見偵查卷八五至八六頁）在卷足稽，被告之自白，核與事實相符，本件事
    證明確，被告犯行洵堪認定。
二、按毒品危害防制條例於九十二年七月九日修正公布，並於九十三年一月九日施行
    ，而被告行為時分別係九十一年二月一日及二日，是被告行為後法律已有所變更
    。經查，修正前毒品危害防制條例與現行毒品危害防制條例第八條第二項轉讓第
    二級毒品罪，其構成要件及刑度均相同未予修正，故依刑法第二條第一項之規定
    ，應適用裁判時之法律，即本件應依現行毒品危害防制條例處斷，合先敘明。核
    被告及共犯林淑蓮無償提供安非他命供他人施用，所為係犯毒品危害防制條例第
    八條第二項之轉讓第二級毒品罪，該等轉讓毒品安非他命前後持有毒品安非他命
    之低度行為，應為轉讓之高度行為所吸收，不另論罪。被告與林淑蓮就轉讓安非
    他命予李鍊登之犯行，有犯意之聯絡及行為之分擔，應論以共同正犯。被告先後
    二次轉讓第二級毒品安非他命之犯行，時間緊接，犯罪構成要件相同，顯係基於
    概括犯意反覆為之，為連續犯，應依刑法第五十六條之規定論以一罪並加重其刑
    ；次按，可發射金屬或子彈具有殺傷力之改造槍枝及可供該槍枝使用具有殺傷力
    之子彈分別係槍砲槍藥刀械管制條例第四條第一項第一、二款所列之槍枝及子彈
    ，依同條例第五條之規定，非經中央主管機關許可，均不得持有，被告未經許可
    ，持有可發射子彈具有殺傷力之改造手槍一把及子彈八顆，核其所為，係犯槍砲
    彈藥刀械管制條例第十一條第四項之未經許可，持有可發射子彈具有殺傷力之改
    造槍枝罪及第十二條第四項之未經許可，持有子彈罪。再被告所犯持有槍枝及持
    有子彈二罪，係基於持有槍、彈之單一決意，於同一段期間、同一地點繼續持有
    上開改造手槍一把及子彈八顆，乃以一持有行為而同時觸犯之，為想像競合犯，
    應依刑法第五十五條規定，從一重之未經許可持有可發射子彈具有殺傷力之槍枝
    罪處斷（檢察官漏列槍砲彈藥刀械管制條例第十二條第四項之法條，惟於事實欄
    就此犯罪事實已敘明，本院自得予以審判）。另本件扣案之槍枝非制式槍枝，公
    訴人認被告甲○○持有槍枝部分係犯槍砲彈藥管制條例第七條第四項之持有手槍
    罪，起訴法條容有未洽，應予變更。又被告所犯之轉讓第二級毒品罪與持有槍枝
    二罪間，犯意個別，行為互異，觸犯構成要件相異之罪名，應予分論併罰。
三、原審對被告論罪科刑固非無見，惟查：(一)檢察官起訴法條認被告係犯槍砲彈藥刀
    械管制條例第七條第四項之罪，該罪之法定刑為五年以上有期徒刑，屬強制辯護
    案件，原審未指定公設辯護人為被告辯護，已有未洽；(二)就被告持有槍枝部分，
    檢察官起訴法條，係槍砲彈藥刀械管制條例第七條第四項之罪，原審認定被告係
    犯槍砲彈藥刀械管制條例第十一條第四項之罪，原審認定被告所犯法條，與檢察
    官起訴之法條不同，乃原審未敘明變更起訴法條；(三)被告係於九十一年二月一日
    晚上十八時許，自綽號「阿肉」處，取得前述槍彈，乃原審竟認定係於九十一年
    二月二日晚上八時許；(四)被告轉讓第二級毒品安非他命之犯行後，毒品危害防制
    條例已修正施行，原審裁判時未及敘明新舊法之關係，原判決亦屬無可維持，被
    告提起上訴空言指摘原判決不當，固無理由，然原判決關於被告部分既有可議，
    應予撤銷改判。審酌被告持有前揭槍彈，對於社會治安潛藏高度危險，兼衡其僅
    非法持有槍彈，無其他事證可資證明其係意圖供犯罪之用而有槍彈，且被告未持
    該槍彈為其他非法之行為，對社會造成實害尚輕，及被告轉讓安非他命對於他人
    身體健康危害暨被告之品行、手段、智識程度、犯後坦承犯行態度良好等一切情
    狀，量處如主文第二項所示之刑，就罰金刑部分，並諭知易服勞役之折算標準，
    就有期徒刑部分定其應執行之刑。扣案之仿ＳＩＧＳＡＵＥＲ廠半自動手槍改造
    可發射子彈具殺傷力之手槍（槍枝管制編號：0000000000號）一把及
    具殺傷力之子彈七顆（原為八顆，其中一顆於鑑定時經試射而滅失，見偵查卷八
    一頁扣押物品清單所載），均屬違禁物，不問屬於犯人與否，均應依刑法第三十
    八條第一項第一款之規定宣告沒收。至其餘扣案經送鑑試射之子彈一顆，業經鑑
    驗擊發用去，如前所述，而不具殺傷力，失其違禁物之性質，故不予宣告沒收。
    另在台北縣永和市○○路二二五巷巷口，查獲林淑蓮所扣得之第二級毒品安非他
    命二包（總毛重一點三六公克，總淨重零點九六公克，驗餘淨重零點九三公克）
    ，確實經檢出含有甲基安非他命之成分，有內政部警政署刑事警察局九十二年四
    月十六日刑鑑字第０九二００四一０一一號鑑驗通知書附卷足憑（見原審訴字卷
    九九頁），係本件所查獲之毒品，不問屬於犯人與否，且被告與林淑蓮均坦承係
    供本件轉讓毒品犯罪所用之物，爰依毒品危害防制條例第十八條第一項前段之規
    定宣告沒收銷燬之。又於九十一年二月一日二十三時二十分許，在台北縣中和市
    ○○路四０三號前為警查獲李鍊登所扣得之第一級毒品海洛因淨重０．四公克、
    第二級毒品安非他命一．三公克，查無積極證據足資證明該等物品與本案犯行相
    涉，爰不於本案宣告沒收。在台北縣永和市○○路二二五巷巷口，查獲林淑蓮所
    扣得之第一級毒品海洛因０．六二公克、分裝袋五個及在被告位於台北縣永和市
    ○○路二二五巷十弄一號三樓住處查獲之第一級毒品海洛因淨重一．五公克、第
    二級毒品安非他命十．二公克、吸食器二組及包裝袋三個，被告自承係向綽號「
    阿肉」之朋友購買，為其施用毒品所用之物（見臺灣板橋地方法院九十二年他字
    第二一九號卷十九至二○頁），此外查無積極證據足資證明該等物品係供本件轉
    讓毒品犯罪所用或所得之物，既與本案犯行無關，自無從於本案中諭知沒收，均
    併此敘明。
四、被告經合法傳喚，無正當之理由不到庭，爰不待其陳述，逕行判決。
據上論斷，應依刑事訴訟法第三百六十九條第一項前段、第三百六十四條、第三百條
、第二百九十九條第一項前段、第三百七十一條，九十二年九月七日修正、九十三年
一月九日施行毒品危害防制條例第八條第二項、第十八條第一項前段，槍砲彈藥刀械
管制條例第十一條第四項、第十二條第四項，刑法第十一條前段、第二條第一項前段
、第二十八條、第五十六條、第五十五條、第四十二條二項、第五十一條第五款、第
三十八條第一項第一款，現行法規所定貨幣單位折算新台幣條例第二條，判決如主文
。
本案經檢察官李進誠到庭執行職務。
中　　　華　　　民　　　國　　九十三　　年　　　五　　　月　　二十五　　日
                              臺灣高等法院刑事第三庭
                                  審判長法  官  張　連　財
                                        法  官  張　傳　栗
                                        法  官  林　明　俊
右正本證明與原本無異。
如不服本判決，應於收受送達後十日內向本院提出上訴書狀，其未敘述上訴之理由者
並得於提起上訴後十日內向本院補提理由書（均須按他造當事人之人數附繕本）。
                                        書記官  蕭　進　忠
中　　　華　　　民　　　國　　九十三　　年　　　五　　　月　　二十六　　日
附錄：本判決論罪科刑法條全文
毒品危害防制條例第八條第二項：
轉讓第二級毒品者，處六月以上五年以下有期徒刑，得併科新臺幣七十萬元以下罰金
。
槍砲彈藥刀械管制條例第十一條第四項：
未經許可，持有、寄藏或意圖販賣而陳列第一項所列槍砲者，處一年以上七年以下有
期徒刑，併科新臺幣七百萬元以下罰金。
槍砲彈藥刀械管制條例第十二條第四項
未經許可，持有、寄藏或意圖販賣而陳列子彈者，處五年以下有期徒刑，併科新臺幣
三百萬元以下罰金。
